【裁判字號】    99,交簡上,198
【裁判日期】    991005
【裁判案由】    過失傷害
【裁判全文】
臺灣板橋地方法院刑事判決           99年度交簡上字第198號
上  訴  人
即  被  告  甲○○
上列被告因過失傷害案件，不服本院99年度交簡字第2239號中華
民國99年6 月15日所為第一審簡易判決（聲請簡易判決處刑案號
：99年度偵字第8829號），提起上訴，本院管轄之第二審合議庭
判決如下：
    主  文
原判決撤銷。
甲○○因過失傷害人，處拘役伍拾日，如易科罰金，以新臺幣壹
仟元折算壹日。
    事  實
一、甲○○未考領重型機車駕駛執照，於民國98年11月20日上午
    10時10分許，騎乘車牌號碼N2B-632 號重型機車，行經臺北
    縣三重市○○○路與中山路口，本應注意機車行進應遵守燈
    光號誌之指示，而依當時日間有自然光線、柏油道路無缺陷
    、無障礙、視距良好等情況，並無不能注意之情事，竟疏未
    注意路口號誌為紅燈，屬於禁止直行、轉彎之狀態下，仍左
    轉進入位於疏洪東路上之甲○○工作之機場捷運工地，嗣有
    乙○○騎乘車牌號碼832-EGE 號重型機車，由疏洪十路往疏
    洪東路方向行駛，於行經上開路口時，為閃避甲○○騎乘之
    上揭機車而緊急煞車以致人車倒地，因而受有右胸壁、尾抵
    骨、雙手、雙膝及右足第一趾等多處擦挫傷等傷害。
二、案經乙○○訴由臺北縣政府警察局三重分局移送臺灣板橋地
    方法院檢察署檢察官聲請簡易判決處刑。
    理  由
一、按被告以外之人（包括證人、鑑定人、告訴人、被害人及共
    同被告等）於審判外之陳述雖不符刑事訴訟法第159 條之1
    至之4 等4 條之規定，而經當事人於審判程序同意作為證據
    ，法院審酌該言詞陳述或書面陳述作成時之情況，認為適當
    者，亦得為證據；當事人、代理人或辯護人於法院調查證據
    時，知有刑事訴訟法第159 條第1 項不得為證據之情形，而
    未於言詞辯論終結前聲明異議者，視為有前項之同意，同法
    第159 條之5 定有明文。立法意旨在於傳聞證據未經當事人
    之反對詰問予以核實，原則上先予排除。惟若當事人已放棄
    反對詰問權，於審判程序中表明同意該等傳聞證據可作為證
    據；或於言詞辯論終結前未聲明異議，基於尊重當事人對傳
    聞證據之處分權，及證據資料愈豐富，愈有助於真實發見之
    理念，且強化言詞辯論主義，使訴訟程序得以順暢進行，上
    開傳聞證據亦均具有證據能力。經查，被告甲○○及檢察官
    於本院審理期日，均同意對於下列經本院調查之證據方法具
    備證據能力，本院審酌上開證據亦無非法取供等不法情形，
    因認本案經調查之證據均有證據能力，合先敘明。
二、訊據被告甲○○固坦承告訴人於前揭時、地，騎乘機車受有
    身體多處擦挫傷等傷害之事實，惟矢口否認有何過失傷害犯
    行，辯稱：伊騎乘機車行經臺北縣三重市○○○路與中山路
    口時，並未違規紅燈左轉，且伊騎乘之機車與告訴人乙○○
    騎乘機車並無任何擦撞，並無證據證明伊有何過失犯行，況
    告訴人騎乘之機車於道路上留有3 段煞車痕，有煞車鎖死現
    象，顯示告訴人係因高速下坡未減速，緊急煞車致車輛失去
    控制而翻覆，與伊沒有關係云云。
（一）被告於上揭時地，騎乘機車行經疏洪東路與中山路口時，
      確有違規紅燈左轉情事，為被告於警詢及偵查中坦承不諱
      （99年度偵字第8829號卷第6 、37頁），核與證人乙○○
      於本院審理中證稱：伊是從蘆洲方向往中興橋方向行駛，
      行經疏洪東路，（問：在疏洪東路往中興橋方向交岔路口
      有無號誌燈？）有；（問：車禍發生當時你有無看到號誌
      燈？）有，那邊是單向號誌，伊這邊是綠燈，所以對方路
      口一定是紅燈，而且當時對方車道上的貨車已經停在那裡
      等紅燈；（問：你去工地找被告時，被告有無承認闖紅燈
      ？）他只跟伊講不等紅燈的時候轉，什麼時候才要轉進工
      地等語相符（本院卷第44-46 頁）。雖被告於本院審理中
      翻異前詞，改稱當時並未闖紅燈，並辯稱：因為告訴人一
      口咬定伊闖紅燈，伊在警詢中因一時緊張方供稱有闖紅燈
      云云，然衡情，車禍發生後固會造成緊張心情，但有無闖
      紅燈，乃屬事實之陳述，縱然緊張，亦無明知未闖紅燈卻
      僅因告訴人之指述，謊稱自己闖紅燈之理，況縱可認被告
      於98年11月20日警詢中坦承當時號誌確為紅燈一語，係出
      於車禍後一時緊張所為錯誤陳述，然被告於99年2 月25日
      警詢中，仍坦承當時號誌確為紅燈，另於99年3 月30日偵
      查中，亦供承警詢中所述為實在，甚至於99年7 月6 日提
      出之上訴狀中，再次坦承案發時有紅燈左轉之違規等語（
      上揭偵查卷第6 、37頁、本院卷第6 頁），則被告於案發
      已逾3 月後之警詢、偵查及上訴狀中始終為上揭陳述，顯
      非所謂因車禍後一時緊張而陳述錯誤所可解釋，被告對於
      事後翻異前詞之原因，所述顯悖於常情，無從採信，併此
      敘明。
（二）告訴人騎乘機車行經系爭路口，係為閃避被告騎乘之機車
      而致人車倒地一情，業據證人乙○○於本院審理證稱：伊
      綠燈起步，走到快接近路口10到15公尺，發現甲○○摩托
      車從對向貨車的車縫鑽出來，迴轉到工地，伊當時原先沒
      有看到他，等到伊看到他時，他的機車已經是在伊的車道
      中間，伊根本來不及反應，就閃避並煞車而滑倒；（問：
      你有無碰到被告的機車？）很接近，因為摩托車檔泥板有
      沒有碰到是一瞬間，就是擦過去等語明確（本院卷第45頁
      ），並有道路交通事故現場圖、道路交通事故調查報告表
      （一）、（二）各1 份及現場及車損照片共10幀附卷可佐
      （上揭偵查卷第23-25 、28-32 頁），參以告訴人於車禍
      發生後，旋前往被告所駛入之機場捷運工地內，詢問係何
      人騎乘該肇事車輛，因而查知係被告所騎乘一情，亦據證
      人乙○○於本院審理中證述明白（本院卷第45頁），經核
      與證人即該機場捷運工地安管人員丙○○於本院審理中證
      述相符（本院卷第49頁），衡情，若非告訴人親見被告騎
      乘機車違規左轉，並造成其因閃避不及而倒地受傷，告訴
      人當無於車禍後旋即前往工地詢問騎乘肇事機車者之必要
      ，故堪信證人乙○○上揭證稱係為閃避被告機車而跌倒等
      語，應為真實可採。至證人丙○○固於本院審理中證稱：
      （問：你說被告跟你打招呼進去工地後你聽到告訴人機車
      倒地的聲音，這中間間隔多久？）差不多3 、4 秒等語（
      本院卷第49頁），然「3 、4 秒」為證人丙○○對時間經
      過之主觀上感覺，非經實際測量所得時間，自難僅以證人
      丙○○上揭主觀證述，認定告訴人係於被告所騎乘車輛進
      入工地後3 、4 秒方發生人車倒地車禍，而認與被告無關
      ，併此敘明。
（三）被告雖辯稱本案告訴人係因車速過快而倒地受傷云云，然
      告訴人當時騎乘機車速度約為每小時50公里，迭據證人乙○○於警詢及本院審理中證述明確（99年度偵字第8829號
      卷第11頁、本院卷第46頁），又系爭道路限速為每小時50
      公里，此有道路交通事故調查報告表（一）1 份在卷可稽
      （上揭偵查卷第24頁），故難認告訴人於案發時有何車速
      過快之情。另查，卷附之道路交通事故現場圖（上開偵查
      卷第23頁）固於告訴人騎乘機車之行進方向上繪製2 條煞
      車痕，然該煞車痕並未與告訴人機車倒地之刮地痕連接，
      又上揭煞車痕方向均係往左側偏，其中1 條煞車痕已跨至
      對向車道，惟證人乙○○於本院審理中已證稱：伊做了2
      次閃躲動作，先往左，剛好就是路口，再閃避右邊就倒地
      了等語（本院卷第47頁），上揭煞車痕顯與告訴人於案發
      時閃避方向及路線均不同，顯難認係告訴人機車於車禍發
      生時所留下，故被告以上揭煞車痕跡推斷告訴人當時顯屬
      車速過快，而致倒地受傷云云，尚屬無據，無從採信。
（四）按汽車（含機車）行駛至交岔路口，應遵守燈光號誌或交
      通指揮人員之指揮，道路交通安全規則第102 條第1 項第
      1 款前段定有明文；而圓形紅燈號誌表示禁止通行，不得
      超越停止線或進入路口，道路交通標誌標線號誌設置規則
      第206 條第5 項第1 款亦有規定。被告駕駛機車，自應注
      意上開交通安全規定，又查本件車禍發生時，係日間有自
      然光線、柏油道路無缺陷、無障礙、視距良好等情況，並
      無不能注意之情形，此有道路交通事故調查報告表（一）
      附卷可證（上揭偵查卷第24頁），詎被告疏未注意遵守紅
      燈號誌，逕自左轉，致告訴人騎乘之機車為閃避被告騎乘
      之機車而倒地，被告對於本件車禍之發生顯有過失，應堪
      認定。又告訴人因本件車禍，受有右胸壁、尾抵骨、雙手
      、雙膝及右足第一趾等處擦挫傷等傷害，有臺北縣立醫院
      診斷證明書1 份在卷可參（上開偵查卷第14-15 頁），亦
      足認告訴人上揭所受傷害，與被告上揭過失行為間，確具
      有相當之因果關係。
（五）綜上，足認被告確有違規紅燈左轉，致告訴人騎乘機車因
      閃避不及而倒地受傷之情，被告上揭所辯各節俱不足採。
      本案事證明確，被告犯行堪以認定，應予依法論科。
三、核被告甲○○所為，係犯刑法第284 條第1 項前段之過失傷
    害罪。又按汽車駕駛人，無駕駛執照駕車，因而致人受傷或
    死亡，依法應負刑事責任者，加重其刑至二分之一，道路交
    通管理處罰條例第86條第1 項定有明文，查被告無重型機車
    駕駛執照，此有證號查詢機車駕駛人資料1 份附卷可參（本
    院卷第34頁），被告竟仍駕駛機車肇事致告訴人受傷，應依
    上開規定加重其刑。原審以被告犯行事證明確，予以論罪科
    刑，固非無見。惟原審判決漏未審酌被告肇事時係無照駕駛
    ，未依道路交通管理處罰條例第86條第1 項之規定加重其刑
    ，容有未洽。被告執前開辯詞提起上訴，雖無理由，然原判
    決既有前述瑕疵，自應由本院予以撤銷改判。爰審酌被告前
    有賭博案件之犯罪紀錄，有臺灣高等法院被告前案紀錄表乙
    份在卷可參，其無照駕駛，且疏未遵守道路交通安全規則而
    肇事致告訴人受傷之過失情節、告訴人所受傷勢，兼衡被告
    於肇事後迄未與告訴人達成和解及犯罪後否認犯行之態度等
    一切情狀，量處如主文所示之刑，並諭知易科罰金之折算標
    準。
據上論斷，依刑事訴訟法第455 條之1 第3 項、第369 條第1 項
前段、第364 條、第299 條第1 項前段，刑法第284 條第1 項前
段、第41條第1 項前段，道路交通管理處罰條例第86條第1 項，
刑法施行法第1 條之1 第1 項、第2 項前段，判決如主文。
本案經檢察官陳世錚到庭執行職務。
中    華    民    國    99    年    10    月    5     日
                      交通法庭 審判長法  官  陳信旗
                                     法  官  劉正偉
                                     法  官  俞秀美
以上正本證明與原本無異。
不得上訴。
                                     書記官  謝怡貞
中    華    民    國    99    年    10    月    6     日
附錄本案論罪科刑之法條：
中華民國刑法第284條
因過失傷害人者，處 6 月以下有期徒刑、拘役或 5 百元以下罰
金，致重傷者，處 1 年以下有期徒刑、拘役或 5 百元以下罰金
。
從事業務之人，因業務上之過失傷害人者，處 1 年以下有期徒
刑、拘役或 1 千元以下罰金，致重傷者，處 3 年以下有期徒刑
、拘役或 2 千元以下罰金。

司法院資訊處製作；財團法人民間司法改革基金會備份。
